【裁判字號】    88,易,54
【裁判日期】    890320
【裁判案由】    恐嚇取財
【裁判全文】
臺灣屏東地方法院刑事判決                            八十八年度易字第五四號
    公  訴  人  臺灣屏東地方法院檢察署檢察官
    被      告  甲○○
    選任辯護人  葉銘進
    被      告  庚○○
    被      告  辛○○
右列被告因恐嚇取財案件，經檢察官提起公訴（八十七年度偵字第三九六二號），本
院判決如左：
     主  文
甲○○、庚○○、辛○○共同意圖為自己不法之所有，以恐嚇使人將本人之物交付，
未遂。甲○○、庚○○均累犯，各處有期徒刑伍月、肆月。辛○○處有期徒刑參月，
緩刑貳年。
     事  實
一、甲○○（曾於民國七十七年間因殺人罪，經本院判處有期徒刑十年，臺灣高等法
    院臺南分院、最高法院駁回上訴確定，嗣經臺灣高等法院高雄分院以八十年聲減
    字第二八九九號裁定減為有期徒刑六年八月，於八十四年一月六日執行完畢。）
    因懷疑丁○○賽鴿作弊，致其輸掉新臺幣（下同）約三十萬元，竟意圖為自己不
    法之所有，先於八十七年六月九日，夥同二姓名年籍不詳男子，至丁○○所開設
    位在屏東縣屏東市○○路與金城路口之和興鴿舍，逾上開數額，對丁○○恫嚇稱
    ：你賽鴿贏錢，我的老大輸了約一百萬元，你要拿錢出來給我，我要拿去給我老
    大，否則讓你難看等語。嗣接續於同年月十二日上午十一時許，承前之犯意，夥
    同具犯意聯絡之庚○○（曾於八十四年間因賭博罪，經本院判處有期徒刑六月確
    定，於八十五年四月二十四日易科罰金執行完畢）、辛○○復至上開處所，適遇
    站立於門口處之丁○○之妻戊○○，甲○○及庚○○便按住戊○○之肩膀，作勢
    將其帶離，以迫使丁○○就範，惟旋為丁○○阻攔，甲○○及庚○○始作罷並進
    屋，辛○○則立於門口處把風，甲○○復對丁○○恫嚇稱：你到底給不給等語，
    並與庚○○趨前抓住丁○○，均足使常人心生畏怖，然旋為丁○○掙脫，並自抽
    屜中取出開山刀一把，砍傷甲○○（經撤回告訴，而為不起訴處分確定），在場
    並有丁○○友人丙○○及林慶山二人持鋁製球棒，助勢追打甲○○等三人，甲○○等三人見狀四散逃逸，始未得逞。
二、案經屏東縣警察局屏東分局報請臺灣屏東地方法院檢察署檢察官偵查起訴。
      理  由
一、訊據被告甲○○、庚○○及辛○○矢口否認前揭犯行，被告甲○○辯稱：丁○○
    作弊致伊賽鴿賭輸，所以要其歸還輸掉的三十萬元，伊並未攜帶兇器，亦未將戊○○押出門外云云，被告庚○○及辛○○則辯稱：不知甲○○為何去找丁○○及
    伊等未將戊○○押出門外云云。
二、按刑法第三百四十六條第一項之恐嚇取財罪，以意圖為自己不法之所有，以恐嚇
    使人將本人之物交付為要件。而刑法上「不法所有之意圖」，指欠缺適法權源，
    仍圖將財物移入自己實力支配管領下而言。賭博行為有悖公序良俗，殆無疑義，
    若在公共場所或公眾得出入之場所賭博財物，又屬懸為厲禁之犯罪行為。不論是
    否詐賭，因賭博所輸之金錢，雖本無給付之義務，惟既已給付，即不得以非法方
    式索回，亦即不得謂其具備適法之權源。是以，不受法律保護之人為實現其自認
    之該項「權利」，以恐嚇手段行之，仍應認其主觀上具有不法所有之意圖。又所
    謂「恐嚇」，指凡一切言語、舉動足以使人生畏怖心者均屬之，而該言語或舉動
    是否足以使他人生畏怖心，應依社會一般觀念衡量之，如行為人之言語、舉動，
    依社會一般觀念，認係惡害之通知，客觀上有使其發生實害之危險與可能，罪即
    成立，縱令被害人心理狀態特別，主觀上並不因此有所畏懼，仍不能不認為行為
    人已著手實行恐嚇取財犯行，自應成立該罪之未遂犯，均先敘明。（最高法院四
    十二年度台上字第四四○號判例、四十七年度台一字第八九七號、八十四年度台
    上字第八一三號判決、司法院﹙七四﹚廳刑一字第八九五號法律問題研究參照）
    經查：
（一）本件被告甲○○與被害人丁○○間之衝突，肇因於被告甲○○欲強索其懷疑丁○○詐取之賽鴿賭金，揆諸上開說明，已堪認定其具不法所有之意圖。況據證
      人己○○結證：丁○○因欲返還被告甲○○賽鴿賭金三十萬元，確曾央其出面
      解決等情，是倘被告甲○○向丁○○索討者僅係三十萬元，則渠二人間並無齟
      齬，當無衝突產生，必係被告甲○○逾此數額強索，因以致此，是丁○○指述
      被告甲○○索取之金額為一百萬元一節，諒非子虛，堪可採信，益徵被告甲○○具不法所有之意圖。
（二）再者，被告甲○○、庚○○作勢欲將戊○○帶離一節，業據被告辛○○供述：
      「我們只是按著他太太（指戊○○）肩膀，請她到外面說話，……」（見偵卷
      第七頁）等語明確，是被告三人辯稱未強押戊○○云云，顯係避重就輕之詞，
      未可採信。茲被告甲○○欲解決賽鴿賭金糾紛，前已揚言對丁○○不利，則其
      夥同被告庚○○、辛○○前往，無非糾眾助勢，又渠等按住戊○○肩膀，作勢
      帶離之舉措，客觀上已足使一般人當此情境，均足生畏怖心理。雖丁○○因被
      告甲○○先前之恫嚇及其稍早去電將前往，或已警覺慮及而預為防備，甚而將
      被告甲○○砍傷，主觀上並不因此有所畏懼，仍應認被告三人已著手實行恐嚇
      取財犯行，非可解免刑責。
（三）末查，被告三人為朋友，被告庚○○及辛○○應被告甲○○之邀前往丁○○處
      ，被告甲○○並曾告知被告庚○○、辛○○二人係為賽鴿之事前往一節，亦據
      被告甲○○供明在卷（見偵卷第四十四頁），嗣被告甲○○及辛○○並共同作
      勢帶離戊○○，並欲抓住丁○○，而被告辛○○則係把風，均始終在場，凡此
      ，被告庚○○及辛○○均難推諉，所辯不知情云云，要屬卸責之詞，無可採信
      ，堪以認定渠二人與被告甲○○間具犯意之聯絡及犯行之分擔。
    綜上所述，被告三人所辯上情，要無可信，事證明確，犯行洵堪認定，應予依法
    論科。
三、核被告三人所為，均係犯刑法第三百四十六條第三項、第一項之恐嚇取財未遂罪
    。渠等間有犯意聯絡及行為分擔，為共同正犯。被告甲○○二度前往丁○○處，
    係以單一恐嚇取財行為之數個舉動接續進行，以實現一個犯罪構成要件，侵害同
    一法益，為接續犯，僅成立一個恐嚇取財未遂罪名。被告三人雖著手恐嚇取財行
    為之實施，惟未致使人交付財物之結果，其犯罪尚屬未遂，爰依同法第二十六條
    前段之規定，按既遂犯之刑減輕之。查被告甲○○曾於七十七年間因殺人罪，經
    本院判處有期徒刑十年，臺灣高等法院臺南分院、最高法院駁回上訴確定，嗣經
    臺灣高等法院高雄分院以八十年聲減字第二八九九號裁定減為有期徒刑六年八月
    ，於八十四年一月六日執行完畢；被告庚○○曾於八十四年間因賭博罪，經本院
    判處有期徒刑六月確定，於八十五年四月二十四日易科罰金執行完畢，所受宣告
    之刑，以已執行論，此分別有臺灣屏東地方法院檢察署刑案資料查註紀錄表及本
    院刑案被告全國前案紀錄表各一份可按，渠二人於執行完畢五年內再犯本件有期
    徒刑以上之罪，均為累犯，應分別依法加重渠等之刑，併前揭論以未遂犯減輕其
    刑部分，依法先加後減。爰審酌被告甲○○素行不良，不務正業，以賽鴿為賭，
    被告庚○○亦素行不端，被告辛○○素行尚可，渠二人不知潔身自好，牽涉賭博
    糾紛，助勢逞兇，惟查渠三人未攜帶兇器，經證人乙○○證述屬實，並經搜索未
    獲被害人丁○○指稱之兇器，甚而被告甲○○遭砍傷及本案被害人丁○○未生財
    物損害等一切情狀，分別量處如主文所示之刑。又被告辛○○前未曾受有期徒刑
    以上刑之宣告，有臺灣屏東地方法院檢察署刑案資料查註紀錄表及本院全國前案
    紀錄表各一紙可佐，其因一時失慮致罹刑章，經此教訓，當知謹慎，信無再犯之
    虞，本院認其所受有期徒刑之宣告以暫不執行為適當，併宣告緩刑二年，以啟自
    新。
四、至公訴人當庭扣押之花條上衣一件，據被害人丁○○指稱遭被告甲○○噴射不明
    液體恐嚇，惟非被告三人所有，且不符刑法第三十八條沒收之相關規定；又扣案
    之開山刀、鋁製球棒各一支，則係丁○○涉傷害罪嫌（業據撤回告訴，經檢察官
    為不起訴處分確定）所用之物，均不為沒收之諭知。
據上論斷，應依刑事訴訟法第二百九十九條第一項前段，刑法第二十八條、第三百四
十六條第一項、第三項、第二十六條前段、第四十七條、第七十四條第一款，罰金罰
鍰提高標準條例第一條前段，判決如主文。
本案經檢察官呂乾坤到庭執行職務。
中      華      民      國      八十九      年     三     月    二十    日
                                      臺灣屏東地方法院刑事第一庭
                                          審判長法官   林金本
                                                法官   陳定國
                                                法官   蔡憲德
右正本證明與原本無異。
對於本判決如有不服應於收受送達後十日內向本院提出上訴書狀上訴於台灣高等法院
高雄分院並按他造當事人之人數附具繕本。
                                          書  記  官   林鴻仁
中      華      民      國      八十九      年     三     月     二十   日
附錄本案論罪科刑法條
刑法第三百四十六條第一項、第三項
  意圖為自己或第三人不法之所有，以恐嚇使人將本人或第三人之物交付者，處六月
  以上五年以下有期徒刑，得併科一千元以下罰金。
  以前項方法得財產上不法之利益，或使第三人得之者，亦同。
  前二項之未遂犯罰之。


司法院資訊處製作；財團法人民間司法改革基金會備份。
